臺灣花蓮地方法院刑事判決
111年度原易字第3號
公  訴  人  臺灣花蓮地方檢察署檢察官
被      告  張筱君



選任辯護人  謝維仁律師（法扶律師）          
上列被告因詐欺案件，經檢察官提起公訴（110年度偵字第3398
號、第4654號）及移送併辦（110年度偵字第5952號），本院判
決如下：
    主  文
丙○○幫助犯詐欺取財罪，處拘役伍拾伍日，如易科罰金，以新臺
幣壹仟元折算壹日。
    事  實
丙○○可知悉金融機構帳戶之提款卡、密碼係供個人使用之重要理
財工具，關係個人財產、信用之表徵，若任意提供與他人使用，
可能導致金融帳戶遭犯罪集團利用作為詐欺取財轉帳匯款等犯罪
工具，竟基於縱使該他人將其帳戶用以從事詐欺取財之財產犯罪
行為，亦不違反其本意之幫助詐欺犯意，於民國110年5月28日至
110年6月10日20時42分許間之某時，在花蓮縣○○鄉○○路0段000○0
號統一超商姐妹門市，將其申辦有限責任花蓮第二信用合作社帳
號00000000000000號帳戶（下稱花蓮二信帳戶）之提款卡，以宅
急便寄與姓名、年籍不詳之詐欺集團成員（無證據證明未滿18歲
），並以通訊軟體LINE告知密碼，將其花蓮二信帳戶之提款卡供
對方使用，而以此方式幫助詐欺集團成員遂行詐欺取財之犯罪行
為。嗣前揭詐欺集團成員取得上開帳戶提款卡及密碼後，即意圖
為自己不法之所有，基於詐欺取財之犯意，於如附表所示之時間
，以如附表所示之方式，致如附表所示之人因而陷於錯誤，分別
交付如附表所示之金額至花蓮二信帳戶內。
    理  由
一、證據能力
    按被告以外之人於審判外之言詞或書面陳述，除法律有規定
    者外，不得作為證據；被告以外之人於審判外之陳述，雖不
    符前4條之規定，而經當事人於審判程序同意作為證據，法
    院審酌該言詞陳述或書面陳述作成時之情況，認為適當者，
    亦得為證據，刑事訴訟法第159條第1項、第159條之5第1項
    分別定有明文。查就檢察官所提出之供述證據，被告丙○○及
    其辯護人對於證據能力表示同意有證據能力等語（見本院卷
    第96頁至第97頁），本院審酌該等證據核無違法取證或證明
    力顯然過低之情事，依各該陳述作成時之狀況並無不適當或
    顯不可信之情形，自均得為證據，合先敘明。
二、得心證之理由
  ㈠訊據被告固坦承花蓮二信帳戶為其所申辦、使用，惟矢口否
    認有何幫助詐欺犯行，辯稱：我是因為要找工作而將花蓮二
    信帳戶之提款卡寄交對方，對方說材料費會先匯到我的帳戶
    裡，對方再用提款卡領錢去買材料讓我做家庭代工，對方稱
    是合法的，我就相信對方云云。
  ㈡經查：
　　⒈花蓮二信帳戶為被告所申辦、使用，嗣真實姓名、年籍不
      詳之詐欺集團成員取得花蓮二信帳戶之提款卡及密碼，該
      集團成員即意圖為自己不法之所有，於如附表所示之時間
      ，以如附表所示之方式，向告訴人温家凱、戊○○、己○○、
      乙○○、被害人丁○○施以詐術，告訴人及被害人因此陷於錯
      誤而交付金錢至花蓮二信帳戶等情，為兩造所不爭執（見
      本院卷第95頁），且據證人即告訴人温家凱、戊○○、己○○
      、乙○○、被害人丁○○於警詢中指訴明確（見警982號卷第2
      7頁至第28頁、第49頁至第51頁、第87頁至第91頁，警788
      號卷第31頁至第33頁，警512號卷第9頁至第12頁），並有
      花蓮二信帳戶交易明細及客戶基本資料、社群網站Facebo
      ok截圖、網路銀行臺幣活存明細截圖、轉帳交易明細截圖
      、LINE對話紀錄截圖、存摺影本、跨行匯款回單、通話紀
      錄截圖附卷可佐（見警982號卷第17頁至第19頁、第31頁
      至第34頁、第55頁至69頁、第95頁至第117頁、第131頁至
      第133頁，警788號卷第37頁至第41頁，警512號卷第13頁
      至第14頁，本院卷第81頁），堪認取得花蓮二信帳戶提款
      卡之不詳姓名年籍之詐欺集團成員確有從事如附表所示之
      詐欺取財犯行，且被告之花蓮二信帳戶亦經其等持以利用
      為遂行本案詐欺取財犯行之工具，而為該詐欺取財犯行提
      供助力無訛。
　　⒉又起訴書所載被告提供提款卡之時間並不明確，而被告自
      承其最後一次提領花蓮二信帳戶內之金錢應為110年5月28
      日（見本院卷第94頁），是被告提供其花蓮二信帳戶提款
      卡之時間，應為110年5月28日至第一位交付款項之被害人
      之轉帳時間即110年6月10日20時42分許間之某時；另據花
      蓮二信帳戶交易明細，告訴人温家凱轉帳之時間應為110
      年6月11日11時34分許，告訴人乙○○匯款之時間則為110年
      6月11日13時21分許；及告訴人、被害人與詐欺集團聯繫
      之時間，依上開對話紀錄截圖均可再特定時間，爰逕予更
      正起訴事實如上。
    ⒊按刑法上之故意，可分為直接故意與不確定故意（間接故
      意），行為人對於構成犯罪之事實，明知並有意使其發生
      者，為直接故意；行為人對於構成犯罪事實，預見其發生
      而其發生並不違背其本意者，為間接故意。又刑法詐欺罪
      雖不處罰過失，然「有認識過失」與「不確定故意」二者
      對犯罪事實之發生，均「已有預見」，區別在於「有認識
      過失」者，乃「確信」該事實不會發生，而「不確定故意
      」者，則對於事實之發生，抱持縱使發生亦「不在意」、
      「無所謂」之態度。而在金融機構開設帳戶，請領存摺及
      提款卡，係針對個人身分之社會信用而予以資金流通，事
      關個人財產權益之保障，具有高度專有性，一般人亦應有
      妥為保管及防止他人任意使用之認識，縱情況特殊致偶需
      交付他人使用，亦必深入瞭解其用途，俾免該等專有物品
      被不明人士利用或恃之為與財產有關之犯罪工具，此實為
      吾人按諸生活認知所極易體察之常識。
    ⒋被告雖辯稱其並無幫助詐欺之犯意，惟被告自承：知悉提
      供提款卡及密碼給對方，就表示對方可以使用銀行帳戶提
      款，也知悉現今詐欺集團會持人頭帳戶騙錢，並覺得家庭
      代工人員需要自己的提款卡及密碼很奇怪等語（見偵398
      號卷第56頁至第57頁），足認被告對於應徵工作卻須交付
      提款卡及密碼之行為已有所懷疑。被告辯稱因相信對方故
      仍然交付其花蓮二信帳戶之提款卡及密碼，惟被告自始未
      說明對方是以何種方式消弭其原先之懷疑，亦未提出任何
      其應徵工作而與對方溝通之證據，難認被告對於對方可能
      為詐欺集團成員乙節完全無所認識。是依其高中畢業之智
      識程度、有工作經驗之個人狀況，可認被告對其花蓮二信
      帳戶將為他人任意使用，甚且可能用以不法用途乙節，應
      有預見可能性，卻為獲得工作機會仍容任該等結果發生，
      即是具有幫助詐欺取財之不確定故意。
    ⒌被告之辯護人為被告辯護稱：因應徵工作而遭騙取帳戶之
      案例較為少見，被告經歷單純，若非親身經驗應無法憑空
      虛構此事由等語，惟查，本案被告已自承在應徵工作之過
      程中已有所懷疑，則檢察官所提出之證據，已就幫助詐欺
      取財犯行之主觀、客觀要件均予證明，被告辯稱相信對方
      之說詞，卻又未能提出相關證據，自難僅憑被告確實有應
      徵工作之行為，即推認其並無幫助詐欺取財之不確定故意
      ，是辯護人此部分辯護無從為對被告有利之認定。
  ㈢綜上所述，本案事證明確，被告所為辯解並不足為對其有利
    之認定，被告犯行洵堪認定，應依法論科。
三、論罪科刑
  ㈠檢察官移送併辦意旨認被害人受騙而交付金錢至被告花蓮二
    信帳戶之部分，經查係被告本案同一交付帳戶後所發生，認
    與已起訴之犯罪事實同一，為起訴效力所及，本院自應併予
    審究。
  ㈡按刑法上之幫助犯，係指以幫助之意思，對於正犯資以助力
    ，而未參與實施犯罪之行為者而言。查被告將其花蓮二信帳
    戶之提款卡寄交他人並提供密碼，容任他人以之作為詐欺取
    財之取款工具，係基於幫助他人詐欺取財之犯意，且所為提
    供帳戶之行為，係屬刑法詐欺取財罪構成要件以外之行為，
    是核被告所為，係犯刑法第30條第1項前段、第339條第1項
    之幫助詐欺取財罪。被告以一交付帳戶之幫助行為，使詐欺
    集團對告訴人、被害人犯詐欺取財罪，為想像競合犯，應依
    刑法第55條之規定，從一重之幫助詐欺取財罪處斷。被告係
    幫助犯，爰依刑法第30條第2項之規定，按正犯之刑減輕之
    。本案檢察官並未主張被告構成累犯，可認檢察官並不認為
    被告構成累犯，是就被告前案之部分，依刑法第57條第5款
    有關犯罪行為人之品行予以審酌、評價即足（最高法院110
    年度台上字第5660號判決意旨參照）。又本案無證據證明被
    告提供花蓮二信帳戶提款卡時，知悉詐欺集團成員之使用將
    造成資金隱匿等洗錢結果，自不構成幫助洗錢罪，附此敘明
    。
　㈢爰審酌被告已懷疑索取提款卡之人有異，卻仍不謹慎以對，
    為取得工作機會即率爾提供帳戶供他人使用，忽視其他人可
    能因此受有金錢上損害及求償困難之風險，紊亂金融帳戶使
    用之安定，助長詐欺風行，所為實有不該。考量被告雖否認
    犯行，惟其僅提供單一金融帳戶，危害有限，兼衡其過往並
    無詐欺相關之前案紀錄，有臺灣高等法院被告前案紀錄表在
    卷可佐，及其未賠付告訴人及被害人之損失、高中畢業之智
    識程度、擔任清潔人員、家庭經濟狀況不佳、無須扶養他人
    等一切情狀（見本院卷第132頁至第133頁），量處如主文所
    示之刑，並諭知易科罰金之折算標準。　　
據上論斷，應依刑事訴訟法第299條第1項前段，判決如主文。
本案經檢察官甲○○提起公訴，檢察官張立中移送併辦，檢察官簡
淑如到庭執行職務。
中　　華　　民　　國　　111 　年　　6 　　月　　 8　　日
　　　　　　　　　刑事第二庭  審判長法　官  黃英豪
                                    法  官  蔡瑞紅
                                    法  官  黃夢萱 
以上正本證明與原本無異。
如不服本判決應於收受送達後20日內向本院提出上訴書狀，並應
敘述具體理由。其未敘述上訴理由者，應於上訴期間屆滿後20日
內向本院補提理由書(均須按他造當事人之人數附繕本)「切勿逕
送上級法院」。告訴人或被害人如對於本判決不服者，應具備理
由請求檢察官上訴，其上訴期間之計算係以檢察官收受判決正本
之日期為準。
辯護人依據刑事訴訟法第346條、公設辯護人條例第17條及律師
法第32 條第2項、第36條等規定之意旨，尚負有提供法律知識、
協助被告之義務（含得為被告之利益提起上訴，但不得與被告明
示之意思相反）。
因疫情而遲誤不變期間，得向法院聲請回復原狀。
中　　華　　民　　國　　111 　年　　6 　　月　　8 　　日
                                    書記官  張亦翔
附錄本案論罪科刑法條：
中華民國刑法第339條第1項
意圖為自己或第三人不法之所有，以詐術使人將本人或第三人之
物交付者，處5 年以下有期徒刑、拘役或科或併科50萬元以下罰
金。
附表：
編號 告訴人 被害人 詐欺方式 交付金錢方式 1 温家凱 詐欺集團成員於不詳時間在Facebook刊登販售冷氣之貼文，温家凱於110年6月11日10時29分許，以LINE向詐欺集團成員聯繫購買冷氣。 於110年6月11日11時34分許，轉帳新臺幣（下同）1萬3000元至花蓮二信帳戶。 2 戊○○ 詐欺集團成員於不詳時間在Facebook刊登販售iPhone手機之貼文，戊○○於110年6月11日10時12分許，以LINE向詐欺集團成員聯繫購買手機。 於110年6月11日11時10分許，轉帳1萬元至花蓮二信帳戶。 3 己○○ 詐欺集團成員於不詳時間在Facebook刊登販售冷氣之貼文，己○○於110年6月9日18時13分許，以LINE向詐欺集團成員聯繫購買冷氣。 於110年6月11日11時29分許，轉帳1萬3000元至花蓮二信帳戶。 4 乙○○ 於110年6月11日14時許，接獲佯為友人兄長黃源淵欲借款之電話。 於110年6月11日13時21分許，匯款6萬元至花蓮二信帳戶。 5 丁○○ 於110年6月10日19時42分許，接獲佯為美麗999電商業者欲協助解除錯誤設定之電話，而配合操作網路銀行。 於110年6月10日20時42分許、20時44分許，各轉帳29980元至花蓮二信帳戶。